【裁判字號】    99,易,1088
【裁判日期】    990702
【裁判案由】    詐欺等
【裁判全文】
臺灣板橋地方法院刑事判決              99年度易字第1088號
公  訴  人  臺灣板橋地方法院檢察署檢察官
被      告  丙○○
            己○○
上列被告因詐欺等案件，經檢察官提起公訴（98年度偵字第
28787 號、第28788 號），被告於準備程序中就被訴事實為有罪
之陳述，經告知被告簡式審判程序之旨，並聽取當事人之意見後
，本院合議庭裁定由受命法官獨任進行簡式審判程序，判決如下
：
    主  文
丙○○共同意圖為自己不法之所有，以詐術使人將本人之物交付
，累犯，處有期徒刑參月，如易科罰金，以新臺幣壹仟元折算壹
日。
己○○共同意圖為自己不法之所有，以詐術使人將本人之物交付
，處拘役伍拾日，如易科罰金，以新臺幣壹仟元折算壹日。
    事  實
一、丙○○前因施用毒品案件，經本院以92年度訴緝字第186 號
    判處有期徒刑8 月、4 月，應執行有期徒刑10月確定。復因
    施用第一級毒品案件，經本院以93年度訴字第1853號判處有
    期徒刑1 年確定；又因違反槍砲彈藥刀械管制條例案件，經
    本院以93年度訴字第2043號判處有期徒刑1 年8 月，併科罰
    金新臺幣（下同）10萬元確定；再因竊盜案件，經臺灣臺北
    地方法院以94年度易字第1095號判處有期徒刑5 月，復經臺
    灣高等法院以95年度上易字第1220號判決駁回上訴而確定。
    上述施用第一級毒品、竊盜案件嗣經臺灣高等法院以96年度
    聲減字第851 號裁定分別減刑為有期徒刑6 月、2 月15日，
    再與前開違反槍砲彈藥刀械管制條例案件之有期徒刑部分合
    併定應執行刑為有期徒刑2 年3 月確定，並與首揭施用毒品
    案件之有期徒刑10月部分接續執行，於民國96年12月31日縮
    刑期滿執行完畢（本案構成累犯）。
二、丙○○、己○○、甲○○、乙○○及戊○○（甲○○業經本
    院以99年度易字第1088號判決判處拘役55日，緩刑2 年在案
    ，乙○○、戊○○2 人俟到案後另行審結）共同意圖為自己
    不法之所有，基於詐欺取財及僭行公務員職權之犯意聯絡，
    由乙○○向其服役之同袍丁○○佯稱欲販售BMW 廠牌之自小
    客車1 部，並安排丁○○與綽號「阿南」之友人即丙○○聯
    繫，丙○○即與丁○○約定於98年4 月5 日凌晨試車。98年
    4 月5 日凌晨2 時30分許，丙○○駕駛平日由甲○○使用之
    車牌號碼6176-GT 號BMW 廠牌自小客車（下稱BMW 車，車主
    為不知情之甲○○母親張金招）至彰化縣和美交流道附近與
    丁○○見面，向丁○○詐稱供其試車，試車後若覺得滿意先
    交付訂金等語，致丁○○陷於錯誤，於試車後，在彰化縣和
    美鎮○○路與和厝路口之7-11超商內，提領6 萬元交付予丙○○，丙○○並向丁○○訛稱當天無法辦理過戶，其需先將
    車子開回，而順道以該BMW 車搭載丁○○離去。嗣甲○○駕
    駛平日由丙○○使用之9766-PC 號三菱牌自用小客車（下稱
    三菱車，車主為不知情之丙○○之父陳再興）附載己○○及
    戊○○，在彰化縣和美鎮○○路與彰美路附近，攔下上開
    BMW 車，冒稱渠等為臺北之警察，而僭行警察職權，向丁○○偽稱其購買之該BMW 車係贓車，須同行北上接受偵訊，丁○○信以為真，乃與丙○○共同改乘由戊○○駕駛之三菱車
    ，並將BMW 車交由甲○○駕駛，丁○○、丙○○被搭載行駛
    一段距離後，甲○○、己○○及戊○○於不詳地點藉故停車
    ，丙○○作勢乘機逃逸，甲○○、己○○及戊○○則假借追
    捕嫌犯為由，亦駕駛三菱車及BMW 車離開。丁○○事後聯繫
    乙○○無著，始知受騙而報警處理。
三、案經丁○○訴由彰化縣警察局和美分局報告臺灣彰化地方法
    院檢察署呈請臺灣高等法院檢察署檢察長核轉臺灣板橋地方
    法院檢察署檢察官偵查起訴。
    理  由
一、上揭犯罪事實，業據被告丙○○、己○○於偵查及本院審理
    中自白不諱，核與證人即共同被告乙○○、甲○○及戊○○
    於偵查中之證述相符，證人即告訴人丁○○亦於警詢、偵查
    中指述前開遭詐騙之情節綦詳，復有手機簡訊翻拍照片1 張
    、路口監視器翻拍照片5 張、7-11超商內監視錄影畫面翻拍
    照片2 張、行動電話雙向通聯紀錄1 份、前揭BMW 車及三菱
    車之車籍資料2 紙在卷可稽，足徵被告不利於己之自白與事
    實相符，堪予採信。本件事證至為明確，被告之犯行均堪認
    定。
二、核被告所為，均係犯刑法第339 條第1 項之詐欺取財罪及同
    法第158 條第1 項之僭行公務員職權罪。被告與共同被告乙○○、甲○○及戊○○就上開犯行，互有犯意之聯絡與行為
    之分擔，均屬共同正犯。又被告所為詐欺取財與僭行公務員
    職權之行為，在自然意義上雖非完全一致，然本案依其等與
    其餘共同正犯之犯罪計畫，係欲以僭行公務員職權之手段達
    成其等詐取被害人財物之目的，且該二罪之行為間，仍有行
    為局部重疊合致之情形，依一般社會通念，認應評價為一罪
    方符合刑罰公平原則，如予分論併罰，反有過度處罰之疑，
    與人民法律感情亦未契合，是於牽連犯廢除後，適度擴張一
    行為概念，認此情形為一行為觸犯數罪名之想像競合犯，方
    屬適當（最高法院97年度台上字第1880號判決意旨參照），
    是被告本案所犯上述二罪，應均依想像競合犯之規定，從一
    重之詐欺取財罪處斷。公訴意旨認上開二罪應予分論併罰，
    尚有未洽。再被告丙○○有如事實欄一所示之犯罪科刑執行
    情形，有臺灣高等法院被告前案紀錄表1 份附卷可稽，其於
    刑之執行完畢後，5 年以內再犯本件有期徒刑以上之罪，為
    累犯，應依刑法第47條第1 項規定加重其刑。爰審酌被告之
    素行、犯罪之動機、手段、告訴人所受財物之損害、犯罪後
    均坦承犯行之態度，被告己○○已賠償告訴人丁○○之部分
    損失，而取得告訴人之諒解，被告丙○○則尚未能與告訴人
    達成和解等一切情狀，分別量處如主文所示之刑，並均諭知
    易科罰金之折算標準，以資懲儆。
據上論斷，應依刑事訴訟法第273 條之1 第1 項、第299 條第1
項前段，刑法第28條、第339 條第1 項、第158 條第1 項、第55
條、第47條第1 項、第41條第1 項前段，刑法施行法第1 條之1
第1 項、第2 項前段，判決如主文。
本案經檢察官陳姿雯到庭執行職務。
中    華    民    國    99    年    7      月    2    日
                  刑事第二十庭  法  官  吳佳穎
以上正本證明與原本無異
如不服本判決應於送達後10日內向本院提出上訴狀
                                書記官  黃炎煌
中    華    民    國    99    年    7    月      5    日
附錄本案論罪科刑法條全文：
中華民國刑法第339條（詐欺取財罪）
意圖為自己或第三人不法之所有，以詐術使人將本人或第三人之
物交付者，處5 年以下有期徒刑、拘役或科或併科1 千元以下罰
金。
以前項方法得財產上不法之利益或使第三人得之者，亦同。
前二項之未遂犯罰之。
中華民國刑法第158條（僭行公務員職權罪）
冒充公務員而行使其職權者，處 3 年以下有期徒刑、拘役或 5
百元以下罰金。
冒充外國公務員而行使其職權者，亦同。

司法院資訊處製作；財團法人民間司法改革基金會備份。
